【裁判字號】    90,台上,5078
【裁判日期】    900816
【裁判案由】    偽造文書
【裁判全文】
最高法院刑事判決                                九十年度台上字第五○七八號
    上  訴  人  甲○○
右上訴人因偽造文書案件，不服台灣高等法院台南分院中華民國八十八年三月二十六
日第二審更審判決（八十七年度上更(一)字第二三四號，起訴案號：台灣嘉義地方法院
檢察署八十五年度偵字第六九九四號），提起上訴，本院判決如左：
    主  文
上訴駁回。
    理  由
按刑事訴訟法第三百七十七條規定：上訴於第三審法院，非以判決違背法令為理由，
不得為之。是提起第三審上訴，應以原判決違背法令為理由，係屬法定要件。且必須
依據卷內資料為具體之指摘，並足據以辨認原判決已具備違背法令之形式，始屬相當
。本件原判決依憑已判決確定共同被告蔣炳鉛之供述，核與被害人謝宛娣等人分別於
警局指訴對於如原判決附表一所示購車及向保險公司申請理賠等事均不知情之情節相
符，復與證人即同附表所示保險公司之職員李錫源、賴秋明、王明陽、張權德、倪宏
政、陳劍文、黃世坤、洪瑛志、許瑞麟、蔡福益、謝志典、江慈鴻、林燕德、賴再福
分別證述蔣炳鉛等人以製造假車禍申請理賠保險金之內容相互一致，並有同附表所示
保險公司出具理賠案件之理賠申請書、和解書、估價單及如同判決附表二所示之物附
卷或扣案可稽；徵之本件係台灣高等法院檢察署依據檢舉發交及由警方根據線索向檢
察官聲請核准監聽，始由監聽之內容，再向檢察官聲請搜索票，而至蔣炳鉛住處搜索
，當場查獲上訴人甲○○及蔣炳鉛，亦有台灣嘉義地方法院檢察署檢察官核發之搜索
票及法務部檢察司民國八十五年十月七日法檢(一)字第二二三一號函與內附之檢舉書
影本一份附卷足憑。又蔣炳鉛確有先後簽發如同判決附表四所示之支票，交由上訴人
存入其在中國農民銀行嘉義分行第○四六─○一─五八九○四─二號帳戶內提示兌現
，作為蔣炳鉛給付上訴人之報酬，此有該分行函覆之對帳明細表、支票影本七張附卷
可按等證據資料，認定上訴人有如原判決事實欄所載共同連續行使偽造私文書，足以
生損害於他人犯行，因而撤銷第一審此部分不當之判決，仍論處上訴人罪刑，已於理
由內詳細述其所憑之證據及認定之理由，並說明上訴人所辯渠經手之理賠案件均經
公司主管核准，渠無權決定，且蔣炳鉛對於保險理賠相當瞭解，不需渠指導，另雖受
蔣炳鉛之託代為沖洗相片，但不知相片內容，而同判決附表四所示之支票，乃蔣炳鉛
向渠借款所交付，並非分贓之款項，蔣炳鉛製造假車禍騙取理賠金，渠亦向主管報告
，因蔣炳鉛極為凶狠，為顧及理賠人員之安全，並求得減少理賠金，因而虛與蔣炳鉛
委蛇，渠並未參與詐騙犯行云云，不足採信。已依據卷內資料詳予指駁，從形式上觀
察，原判決並無違背法令情形存在。次查犯罪事實之認定及證據之取捨，乃事實審法
院之職權，且法院憑以認定犯罪事實之證據，並不以直接證據為限，即綜合各種證據
，本於推理作用，為其認定犯罪事實之基礎，如不違背經驗法則與論理法則，即不得
指為違法，而據為上訴第三審之理由。原判決綜合各種證據，認定上訴人有上揭犯行
，究竟違背如何之經驗法則或論理法則，上訴意旨，並未具體指明，徒憑己見就原判
決已說明之事項或屬原審採證認事職權之適法行使，任意指摘有採證違背證據法則，
且仍為單純事實之爭執，要難謂為適法之第三審上訴理由。再查刑事訴訟法第三百七
十九條第十款所稱應調查之證據，係指與待證事實有重要關係，在客觀上認為應行調
查者而言。如在客觀上非關認定事實及適用法律之證據，既無調查之必要，自得不予
調查。原判決已就上訴人確有參與蔣炳鉛詐領保險金之犯行，蔣炳鉛並曾先後簽發如
同判決附表四所示之支票，交由上訴人存入其在中國農民銀行嘉義分行上揭帳戶內提
示兌現，此有該分行函覆之對帳明細表、支票影本七張附卷可按。蔣炳鉛聲稱該支票
係交付上訴人之報酬。上訴人雖聲稱係借予蔣炳鉛金錢。然原審質之上訴人為何剛好
都是新台幣十萬元時，上訴人無言以對，顯見該票款係蔣炳鉛給付上訴人之報酬。上
訴人與蔣炳鉛間有犯意聯絡及行為分擔，為共同正犯甚明。至於保險金賠付日期，與
蔣炳鉛給付上訴人之報酬所簽發支票日期是否一致，顯然不足以動搖原判決所為之論
斷，原審未予調查，自不能指為違法。上訴意旨執此指摘原審調查未盡，亦非合法之
上訴第三審理由。再原判決犯罪事實僅認定上訴人參與犯罪，係分擔負責送洗假車禍
事故現場之照片、刻印章（偽造和解書用）代辦投保、與其他保險公司聯絡匯款入帳
等工作，並於富邦產物保險股份有限公司嘉義分公司（下稱富邦嘉義分公司）對保險
給付猶豫時，向公司佯稱若未給付其將遭受威脅等語，使富邦嘉義分公司為顧及理賠
人員之安全，陷於錯誤而理賠。並未認定蔣炳鉛向富邦嘉義分公司申辦之保險金給付
，均由上訴人承辦。是上訴人於原審請求向該公司函查林育光是否亦為承辦人，原審
未為無益之調查，尚難指為違法。上訴意旨仍執陳詞指摘原審未為調查，有職權調查
未盡之違法云云，亦非適法之第三審上訴理由。其上訴違背法律上之程式，應予駁回
。
據上論結，應依刑事訴訟法第三百九十五條前段，判決如主文。
中      華      民      國     九十     年      八      月     十六     日
                              最高法院刑事第三庭
                                  審判長法官  陳  錫  奎
                                        法官  洪  清  江
                                        法官  李  伯  道
                                        法官  呂  丹  玉
                                        法官  惠  光  霞
      右正本證明與原本無異
                                              書  記  官
中      華      民      國     九十     年      八      月    二十一    日


司法院資訊處製作；財團法人民間司法改革基金會備份。
